【裁判字號】    98,家抗,25
【裁判日期】    980901
【裁判案由】    否認子女
【裁判全文】
臺灣高等法院高雄分院民事裁定          98年度家抗字第25號
抗   告   人  甲○○
相   對   人  丙○○
兼法定代理人  乙○○
上列抗告人與相對人間否認子女事件，抗告人對於中華民國98年
6 月12日臺灣高雄地方法院97年度親字第167 號所為裁定提起抗
告，本院裁定如下：
    主  文
原裁定廢棄，發回臺灣高雄地方法院。
    理  由
一抗告意旨略以：其前向原法院提起否認子女之訴，請求確認抗
  告人與相對人乙○○所生子女即相對人丙○○間之父女關係不
  存在。依民法第1063條規定及民事訴訟法關於否認子女之訴之
  規定，並無規定原告提起否認子女之訴須提出被告所生子女與
  原告間無血緣關係或該子女與其生父有血緣關係之醫學中心親
  子血緣鑑定書，作為起訴程式或要件；再依民事訴訟法第249
  條規定，亦無以「無法進行本件訴訟程序」作為裁定駁回原告
  起訴之事由；另依最高法院23年上字第3473號判例意旨，倘原
  告與妻子未於受胎期間同居，則原告自得提起否認之訴，何來
  提出醫學中心親子血緣鑑定書之要件。詎原法院以抗告人未提
  出其與相對人乙○○所生子女即相對人丙○○間無血緣關係之
  醫學中心親子血緣鑑定書，經通知補正而未補正，致無法進行
  本件訴訟程序為由，裁定駁回抗告人之起訴。爰提起本件抗告
  ，請求廢棄原裁定等語。
二按原告之訴，有下列各款情形之一，法院應以裁定駁回之。但
  其情形可以補正者，審判長應定期間先命補正：一訴訟事件不
  屬普通法院之權限，不能依第31條之2 第2 項規定移送者。二
  訴訟事件不屬受訴法院管轄而不能為第28條之裁定者。三原告
  或被告無當事人能力者。四原告或被告無訴訟能力，未由法定
  代理人合法代理者。五由訴訟代理人起訴，而其代理權有欠缺
  者。六起訴不合程式或不備其他要件者。七起訴違背第31條之
  1 第2 項、第253 條、第263 條第2 項之規定，或其訴訟標的
  為確定判決之效力所及者，民事訴訟法第249 條第1 項定有明
  文。上開各款乃列舉事由，苟原告之訴無上開各款情形之一者
  ，即不得遽以裁定駁回原告之訴。
三經查：親子血緣鑑定報告乃屬證據方法，抗告人縱未依原法院
  之通知補正公立醫院親子血緣鑑定報告，僅屬其是否已盡舉證
  責任之情事，乃為實體審查訴有無理由之範圍，尚非程序上之
  起訴程式或要件，自非民事訴訟法第249 條第1 項第6 款「起
  訴不合程式或不備其他要件者」之事由，亦非同條項各款所列
  舉之事由，當不得遽以裁定駁回抗告人之起訴。是以揆諸上開
  說明，原法院以抗告人未提出相對人丙○○與抗告人無血緣關
  係或相對人丙○○與其生父有血緣關係公立醫院親子血緣鑑定
  報告，經命其補正而不補正，致無法進行本件訴訟為由，依民
  事訴訟法第249 條第1 項第6 款規定，而裁定駁回抗告人之起
  訴，顯有違誤，抗告意旨就此主張指摘原裁定不當，求予廢棄
  ，非無理由。
四末查：抗告人於97年9 月2 日向原法院提起否認子女之訴，主
  張抗告人與相對人乙○○為夫妻，相對人乙○○於95年3 月25
  日產下一子潘煒峻，經抗告人提起否認子女之訴獲勝訴判決，
  於其家人憑法院判決書辦理戶籍登記時，發現相對人乙○○於
  96年5 月11日另產下一女即相對人丙○○，因相對人乙○○係
  於婚姻關係存續期間受胎，故相對人丙○○推定為抗告人之婚
  生子女，惟抗告人並未與相對人乙○○同居，是相對人丙○○
  並非其女，爰依民法第1063條規定提起本件否認子女之訴一節
  ，有抗告人之民事起訴狀、戶籍謄本在卷可稽（見原審卷第3
  頁至第6 頁）。原法院受理本件訴訟後，遂以97年9 月8 日雄
  院高97家調團字第1756號通知命抗告人提出相對人丙○○與抗
  告人無血緣關係或相對人丙○○與其生父有血緣關係公立醫院
  親子血緣鑑定報告，及提出相對人丙○○真正生父之戶籍謄本
  （見原審卷第10頁）。另將訴狀及言詞辯論通知書寄存送達至
  相對人丙○○、乙○○之戶籍所在地（高雄縣內門鄉○○路17
  1 號）之高雄縣政府警察局旗山分局中埔派出所，另送達至抗
  告人所陳地址（高雄縣杉林鄉通仙巷56號），命其於收受訴狀
  後10日內或期前5 日內提出答辯狀，惟抗告人所陳之地址因應
  受送達人已遷移他處且無人代為受領，經旗山郵局退回原法院
  ，有送達證書及退回原法院之言詞辯論通知書及訴狀附卷可參
  （見原審卷第16頁、第19頁），且依抗告人之主張，相對人並
  未與其同居於戶籍地。足認相對人丙○○、乙○○應為送達之
  處所所在不明；本件訴訟因被告即相對人丙○○、乙○○經合
  法通知無正當理由未到場，視為合意停止訴訟，原法院依職權
  進行訴訟，定98年2 月24日續行訴訟，並將該通知及第二次言
  詞辯論通知書寄存送達於抗告人所陳地址之高雄縣政府警察局
  旗山分局杉林分駐所（見原審卷第28頁）；而原法院依抗告人
  之聲請以98年2 月27日雄院高家厚97親167 字第08947 號函請
  聖功醫院提供相對人丙○○之DNA 檢體及出生證明、產婦乙○
  ○登記資料（見原審卷第39頁）。經聖功醫院於98年3 月18日
  以聖功醫字第0980000059號函覆無相對人丙○○之DNA 檢驗記
  錄，惟隨函附有相對人乙○○之生產同意書及相對人丙○○之
  出生證明書（見原審卷第40頁至第43頁）。而依該附件乃記載
  相對人乙○○及其朋友邱錚運之手機號碼，原法院竟未先利用
  該手機號碼聯絡相對人乙○○，查明其等應受送達之處所，仍
  再次將第三次言詞辯論通知書、閱卷通知書及命提準備書狀通
  知書逕寄存送達上開抗告人所陳地址之高雄縣政府警察局旗山
  分局杉林分駐所一節，有送達證書可憑（見原審卷第50頁至第
  51頁）。惟原法院第一次將訴狀及言詞辯論通知書送達相對人
  之戶籍所在地及抗告人所陳地址時，因前者相對人確已未居住
  在戶籍地而不生送達之效力，且後者亦遭旗山郵局退回原法院
  ，即可認定相對人應受送達之處所所在不明；復於第二次送達
  至抗告人所陳曾遭退回之高雄縣林鄉通仙巷56號地址，雖寄存
  於所在地警察機關，惟原法院並未調查該住址確為相對人之住
  居所，尚難認已有合法之送達。然而原法院既有相當之方法得
  探查應為送達之處所，應先行查明，如仍不知其應為送達之處
  所者，亦應依民事訴訟法第149 條規定依聲請或依職權為公示
  送達。詎未為之，逕向非應為送達之處所為送達，所踐行之程
  序有所違誤，涉及本件訴訟程序之訴狀、言詞辯論通知書、命
  提答辯狀及準備狀通知、續行訴訟通知、閱卷通知是否合法送
  達相對人，攸關相對人得否於訴訟上充分行使其防禦權及審級
  利益，自有發回原法院查明之必要，併此敘明。
五據上論結，本件抗告為有理由，依民事訴訟法第492 條，裁定
  如主文。
中    華    民    國    98    年    9     月    1     日
                            民事第四庭
                                審判長法官  蔡文貴
                                法      官  黃科瑜
                                法      官  謝靜雯
以上正本證明與原本無異。
如不服本裁定應於送達後10日內向本院提出再抗告狀（並按他造
當事人之人數附繕本），並繳納再抗告費新臺幣1,000 元。再為
抗告僅得以適用法規顯有錯誤為理由，並應委任律師為代理人。
中    華    民    國    98    年    9     月    1     日
                                書  記  官  唐奇燕
附註：
抗告人之配偶、三親等內之血親、二親等內之姻親，或抗告人為
法人、中央或地方機關時，其所屬專任人員具有律師資格並經法
院認適當者，亦得為第三審訴訟代理人。抗告人或其法定代理人
具有律師資格者及前項情形，應於提起抗告或委任時釋明之。


司法院資訊處製作；財團法人民間司法改革基金會備份。
